---
title: "lab4"
author: Sofiya
format: 
    md:
        output-file: README.md
engine: knitr
---

# Исследование метаданных DNS трафика

## Цель работы

1.  Зекрепить практические навыки использования языка программирования R для обработки данных
2.  Закрепить знания основных функций обработки данных экосистемы tidyverse языка R
3.  Закрепить навыки исследования метаданных DNS трафика

## Задание

Используя программный пакет dplyr, освоить анализ DNS логов с помощью языка программирования R.

## Ход работы

### Подготовка данных

1.  Импортируйте данные DNS

```{r}
library(readr)
library(dplyr)
header <- read.csv("header.csv")
header
dns <- read.csv('dns.log',sep ='\t')
```

2.  Добавьте пропущенные данные о структуре данных (назначении столбцов)

```{r}
names(dns) <- c("ts","uid","id.orig_h","id.orig_p","id.resp_h","id.resp_p","proto","trans_id","query","qclass","qclass_name","qtype","qtype_name","rcode","rcode_name","AA","TC", "RD","RA","Z","answers","TTLs","rejected")
dns
```

3.  Просмотрите общую структуру данных с помощью функции glimpse()

```{r}
dns %>% glimpse()
```

### Анализ

4.  Сколько участников информационного обмена в сети Доброй Организации?

```{r}
dns %>% group_by(uid) %>% summarize(total = n()) %>% nrow()
```

5.  Какое соотношение участников обмена внутри сети и участников обращений к внешним ресурсам?

```{r}
dns %>% filter(qtype_name != "A", qtype_name != "AA", qtype_name != "AAA", qtype_name != "AAAA") %>% group_by(uid) %>% summarize(total = n()) %>% nrow() / dns %>% filter(qtype_name == "A"|qtype_name == "AA"| qtype_name == "AAA" | qtype_name == "AAAA") %>% group_by(uid) %>% summarize(total = n()) %>% nrow()
```

6.  Найдите топ-10 участников сети, проявляющих наибольшую сетевую активность.

```{r}
dns %>% select(id.orig_h) %>% group_by(id.orig_h) %>% summarize(total = n()) %>% arrange(desc(total)) %>% head(10)
```

7.  Найдите топ-10 доменов, к которым обращаются пользователи сети и соответственное количество обращений

```{r}
dns %>% select(query, qtype_name) %>% filter(qtype_name == "A"|qtype_name == "AA"| qtype_name == "AAA" | qtype_name == "AAAA") %>% group_by(query) %>% summarize(total = n()) %>% arrange(desc(total)) %>% head(10)
```

8.  Опеределите базовые статистические характеристики (функция summary() ) интервала времени между последовательным обращениями к топ-10 доменам.

```{r}

```

9.  Часто вредоносное программное обеспечение использует DNS канал в качестве канала управления, периодически отправляя запросы на подконтрольный злоумышленникам DNS сервер. По периодическим запросам на один и тот же домен можно выявить скрытый DNS канал. Есть ли такие IP адреса в исследуемом датасете?

```{r}

```

### Обогащение данных

10. Определите местоположение (страну, город) и организацию-провайдера для топ-10 доменов. Для этого можно использовать сторонние сервисы.

1. teredo.ipv6.microsoft.com - США, Де-Мойн
2. tools.google.com - США, Маунтин-Вью
3. www.apple.com - США, Купертино
4. safebrowsing.clients.google.com - США, Маунтин-Вью
5. imap.gmail.com - США, Истон
6. stats.norton.com - Великобритания, Вашингтон
7. www.google.com - США, Моунтайн-Вью
8. ratings-wrs.symantec.com - США, Редмонд
9. api.twitter.com - США, Сан-Франциско
10. api.facebook.com - США, Менло-Парк

