---
title: "lab4"
author: Sofiya
format: 
    md:
        output-file: README.md
engine: knitr
---

# Исследование метаданных DNS трафика

## Цель работы

1.  Зекрепить практические навыки использования языка программирования R для обработки данных
2.  Закрепить знания основных функций обработки данных экосистемы tidyverse языка R
3.  Закрепить навыки исследования метаданных DNS трафика

## Задание

Используя программный пакет dplyr, освоить анализ DNS логов с помощью языка программирования R.

## Ход работы

### Подготовка данных

1.Импортируйте данные DNS

```{r}
library(readr)
library(dplyr)
header <- read.csv("header.csv")
header
dns <- read.csv('dns.log',sep ='\t')
```

2.Добавьте пропущенные данные о структуре данных (назначении столбцов)

```{r}
names(dns) <- c("ts","uid","id.orig_h","id.orig_p","id.resp_h","id.resp_p","proto","trans_id","query","qclass","qclass_name","qtype","qtype_name","rcode","rcode_name","AA","TC", "RD","RA","Z","answers","TTLs","rejected")
dns
```

3.Просмотрите общую структуру данных с помощью функции glimpse()

```{r}
dns %>% glimpse()
```

### Анализ

4.Сколько участников информационного обмена в сети Доброй Организации?

```{r}
dns %>% group_by(uid) %>% summarize(total = n()) %>% nrow()
```

5.Какое соотношение участников обмена внутри сети и участников обращений к внешним ресурсам?

```{r}
dns %>% filter(qtype_name != "A", qtype_name != "AA", qtype_name != "AAA", qtype_name != "AAAA") %>% group_by(uid) %>% summarize(total = n()) %>% nrow() / dns %>% filter(qtype_name == "A"|qtype_name == "AA"| qtype_name == "AAA" | qtype_name == "AAAA") %>% group_by(uid) %>% summarize(total = n()) %>% nrow()
```

6.Найдите топ-10 участников сети, проявляющих наибольшую сетевую активность.

```{r}
dns %>% select(id.orig_h) %>% group_by(id.orig_h) %>% summarize(total = n()) %>% arrange(desc(total)) %>% head(10)
```

7.Найдите топ-10 доменов, к которым обращаются пользователи сети и соответственное количество обращений

```{r}
my_top_10 <- dns %>% select(query, qtype_name) %>% filter(qtype_name == "A"|qtype_name == "AA"| qtype_name == "AAA" | qtype_name == "AAAA") %>% group_by(query) %>% summarize(total = n()) %>% arrange(desc(total)) %>% head(10)
my_top_10
```

8.Опеределите базовые статистические характеристики (функция summary() ) интервала времени между последовательным обращениями к топ-10 доменам.

```{r}
summary(diff((dns %>% filter(tolower(query) %in% my_top_10$query) %>% arrange(ts))$ts))
```

9.Часто вредоносное программное обеспечение использует DNS канал в качестве канала управления, периодически отправляя запросы на подконтрольный злоумышленникам DNS сервер. По периодическим запросам на один и тот же домен можно выявить скрытый DNS канал. Есть ли такие IP адреса в исследуемом датасете?

```{r}
t <- dns %>% group_by(id.orig_h, query) %>% summarise(total = n()) %>% filter(total > 1)
unique(t$id.orig_h)
unique(t$id.orig_h)%>% head()
```

### Обогащение данных

10.Определите местоположение (страну, город) и организацию-провайдера для топ-10 доменов. Для этого можно использовать сторонние сервисы.

- teredo.ipv6.microsoft.com - США, Де-Мойн
- tools.google.com - США, Маунтин-Вью
- www.apple.com - США, Купертино
- safebrowsing.clients.google.com - США, Маунтин-Вью
- imap.gmail.com - США, Истон
- stats.norton.com - Великобритания, Вашингтон
- www.google.com - США, Моунтайн-Вью
- ratings-wrs.symantec.com - США, Редмонд
- api.twitter.com - США, Сан-Франциско
- api.facebook.com - США, Менло-Парк

## Вывод

Используя программный пакет dplyr, был освоен анализ
DNS логов с помощью языка программирования R.
