---
title: "lab3"
format: 
  md:
        output-file: README.md
editor: visual
---

# Основы обработки данных с помощью R (часть 2)

## Цель работы

1.  Закрепить практические навыки использования языка программирования R для обработки данных

2.Закрепить знания основных функций обработки данных экосистемы tidyverse языка R

3.  Развить пркатические навыки использования функций обработки данных пакета dplyr \-- функции select(), filter(), mutate(), arrange(), group_by()

## Задание (Ход работы)

Проанализировать встроенные в пакет nycflights13 наборы данных с помощью языка R и ответить на вопросы:

```{r}
library(dplyr)
library(nycflights13)
```

### 1.  Сколько встроенных в пакет nycflights13 датафреймов?

nycflights13::

Ответ: 5 датафреймов (airlines, airports, flights, planes, weather)

### 2.  Сколько строк в каждом датафрейме?

```{r}
library('nycflights13')
library('dplyr')
nycflights13::airlines %>% nrow()
nycflights13::airports %>% nrow()
nycflights13::flights %>% nrow()
nycflights13::planes %>% nrow()
nycflights13::weather %>% nrow()
```

### 3.  Сколько столбцов в каждом датафрейме?

```{r}
nycflights13::airlines %>% ncol()
nycflights13::airports %>% ncol()
nycflights13::flights %>% ncol()
nycflights13::planes %>% ncol()
nycflights13::weather %>% ncol()
```

### 4.  Как просмотреть примерный вид датафрейма?

```{r}
nycflights13::airports %>% glimpse()
```

### 5.  Сколько компаний-перевозчиков (carrier) учитывают эти наборы данных (представлено в наборах данных)?

```{r}
nycflights13::airlines %>% nrow()
```

### 6.  Сколько рейсов принял аэропорт John F Kennedy Intl в мае?

```{r}
z <- filter(flights, month == 5 & origin == 'JFK')
count(z)
```

### 7.  Какой самый северный аэропорт?

```{r}
a <- max(nycflights13::airports$lat, na.rm = TRUE)
nycflights13::airports %>% select(name,lat) %>% filter(lat==a)
```

### 8.  Какой аэропорт самый высокогорный (находится выше всех над уровнем моря)?

```{r}
nycflights13::airports %>% arrange(desc(alt)) %>% select(name, alt) %>% top_n(1)
```

### 9.  Какие бортовые номера у самых старых самолетов?

```{r}
a <- filter(planes, year != 'NA')
b <- min(a$year)
c <- filter(planes, year == b)
select (c, tailnum)
```

### 10. Какая средняя температура воздуха была в сентябре в аэропорту John F Kennedy Intl (в градусах Цельсия).

```{r}
a <- filter(weather, month == 9 , origin == 'JFK', temp != 'NA')
b <- summarize(a, delay = mean(temp, na.rm = TRUE ))
c <- 5/9*(b-32)
c
```

### 11. Самолеты какой авиакомпании совершили больше всего вылетов в июне?

```{r}
a <- filter(flights, month == 6, carrier != 'NA', month != 'NA')
b <- group_by(a, carrier)
c <- count(b, carrier)
d <- filter(c, n == max(c$n))
f <- filter(airlines, carrier == d$carrier)
f
```

### 12. Самолеты какой авиакомпании задерживались чаще других в 2013 году?

```{r}
a <- filter(flights, year == 2013, dep_delay != 'NA', arr_delay != 'NA', arr_delay > 0, dep_delay > 0)
b <- group_by(a,carrier)
c <- count(b,carrier)
d <- filter(c, n == max(c$n))
f <- filter(airlines, carrier == d$carrier)
f
```
